臺灣臺中地方法院簡易民事判決
110年度中簡字第1263號
原      告  日盛國際商業銀行股份有限公司

法定代理人  黃錦瑭  


訴訟代理人  陳子安  
被      告  潘乃菊   （即陳延治之繼承人）



            陳佩瑩   （即陳哲雄之繼承人；陳延治之再轉繼


上列當事人間請求返還借款事件，本院於民國110年9月23日言詞
辯論終結，判決如下：
    主      文
被告陳佩瑩應於繼承陳哲雄之遺產範圍內，就陳哲雄繼承陳延治
之遺產範圍內，與被告潘乃菊於繼承陳延治之遺產範圍內連帶給
付原告新臺幣368,202元，及自民國97年10月21日起至清償日止
，按週年利率百分之3.01計算之利息，及自民國97年10月21起至
清償日止，按上開利率百分之20計算之違約金。
原告其餘之訴駁回。
訴訟費用由被告陳佩瑩於繼承陳哲雄之遺產範圍內，就陳哲雄繼
承陳延治之遺產範圍內，與被告潘乃菊於繼承陳延治之遺產範圍
內連帶負擔。
本判決原告勝訴部分得假執行。
    事實及理由
壹、程序部分：
一、按當事人得以合意定第一審管轄法院，但以關於由一定法律
    關係而生之訴訟為限，民事訴訟法第24條第1項定有明文。
    查兩造簽訂之房屋貸款約定書記載共同遵守貸款總約定書，
    依上開總約定書第18條約定以有業務往來之分行所在地為第
    一審管轄法院（本院卷第29頁），則本件兩造業務往來之分
    行為日盛國際商業銀行北台中分行，故原告向本院提起本件
    訴訟，核與前揭規定相符，本院自有管轄權，合先敘明。
二、被告經合法通知，無正當理由未於言詞辯論期日到場，核無
    民事訴訟法第386條所列各款之情形，爰依原告之聲請，由
    其一造辯論而為判決。
貳、實體方面：
一、原告主張：訴外人陳建同於民國95年6月6日，邀同陳延治為
    保證人，向原告借款新臺幣（下同）195萬元，約定借款期
    間自95年6月6日起至115年6月6日止，以每月為1期，第1期
    至第12期按期付息，自第13期起分228期，按期平均攤付本
    息，利息則按原告指數型房貸指標利率（借款時為週年利率
    1.96%；本件違約時為週年利率2.2%）加0.81%浮動計算，如
    遲延還本或付息，除按上開約定利率計算利息外，逾期6個
    月以內，按上開利率百分之10，逾期超過6個月部分者，按
    上開利率百分之20加計違約金，且如不依約清償本金，借款
    視為全部到期（下稱本件借款）。詎陳建同屆期未依約還款
    ，經原告以本件借款債權取得執行名義，並就陳建同之財產
    聲請強制執行後，計至97年10月20日止，尚有本金368,202
    元、利息及違約金未受清償，自得請求保證人陳延治代付履
    行責任。而陳延治已於101年4月24日死亡，其父陳哲雄及母
    即被告潘乃菊均為其繼承人，然陳哲雄又於108年8月10日死
    亡，陳哲雄之繼承人除被告陳佩瑩外，其餘繼承人均依法拋
    棄繼承，故被告應於繼承陳延治之遺產範圍內負連帶清償之
    責，爰依消費借貸契約、保證、繼承之法律關係提起本件訴
    訟等語，並聲明：被告應於繼承陳延治之遺產範圍內連帶給
    付原告新臺幣368,202元，及自民國97年10月21日起至清償
    日止，按週年利率百分之3.01計算之利息，及自民國97年10
    月21起至清償日，按上開利率百分之20計算之違約金。
二、被告經合法通知，均未於言詞辯論期日到場，亦未提出書狀
    作何聲明陳述。
三、得心證之理由：
  ㈠原告主張之事實，業據提出與其所述相符之房屋貸款約定書
    、貸款總約定書、本院彥民執96年度執三字第70829號債權
    憑證、96年度執三字第68700號執行事件分配表、家事法庭1
    09年9月22日中院麟家家字第1090079455號函、108年11月20
    日中院麟家良108年度司繼字第3037號公告、繼承系統表、
    戶籍謄本、利率查詢表附卷可考（見本院卷第19-55頁、第1
    43頁）；被告已於相當時期受合法之通知，而於言詞辯論期
    日不到場，亦未提出任何準備書狀爭執，本院依調查證據之
    結果，堪信原告上開之主張為真。
　㈡按稱保證者，謂當事人約定，一方於他方之債務人不履行債
    務時，由其代負履行責任之契約；保證人於債權人未就主債
    務人之財產強制執行而無效果前，對於債權人得拒絕清償，
    民法第739條、第745條分別定有明文。由此可知，在一般保
    證契約之情形，倘債權人就主債務人之財產已強制執行而無
    效果者，自得向保證人請求代負履行責任。原告前已就本件
    借款債權向本院聲請對主債務人陳建同之財產為強制執行，
    尚有如主文第1項所示之本金、利息、違約金未受清償，業
    如前述，依上開規定，原告自得向保證人陳延治請求代負履
    行責任。
  ㈢次按繼承人對於被繼承人之債務，以因繼承所得遺產為限，
    負清償責任；繼承人對於被繼承人之債務，以因繼承所得遺
    產為限，負連帶責任，民法第1148條第2項、第1153條第1項
    分別定有明文。經查，本件借款之保證人陳延治於101年4月
    24日死亡，陳哲雄及潘乃菊為其繼承人，有前揭本院家事法
    庭函、戶籍謄本、繼承系統表在卷可憑，是陳延治死亡後，
    其繼承人陳哲雄、潘乃菊應於繼承陳延治之遺產範圍內，就
    陳延治前開保證債務負連帶給付之責。嗣陳哲雄於108年8月
    10日死亡，陳哲雄之繼承人除陳佩瑩外，其餘繼承人均已依
    法拋棄繼承，亦有上開本院公告、戶籍謄本、繼承系統表附
    卷足參，揆諸上開說明，陳佩瑩為陳哲雄之繼承人；陳延治
    之再轉繼承人，則原告僅得請求陳佩瑩於繼承陳哲雄之遺產
    範圍內，就陳哲雄繼承陳延治之遺產範圍內，與潘乃菊於繼
    承陳延治之遺產範圍內負連帶清償之責；逾此範圍之請求，
    不應准許。
三、綜上所述，原告依消費借貸契約、連帶保證及繼承之法律關
    係，請求被告陳佩瑩應於繼承陳哲雄之遺產範圍內，就陳哲
    雄繼承陳延治之遺產範圍內，與被告潘乃菊於繼承陳延治之
    遺產範圍內連帶給付如主文第1項所示之金額，為有理由，
    應予准許；逾此範圍之請求，為無理由，應予駁回。
四、本件原告勝訴部分係就民事訴訟法第427條第1項適用簡易程
    序所為被告敗訴之判決，依同法第389條第1項第3款之規定
    ，應依職權宣告假執行。
五、訴訟費用負擔之依據：民事訴訟法第79條、第85條第2項。
中　　華　　民　　國　　110 　年　　10　　月　　7 　　日
                  臺灣臺中地方法院臺中簡易庭
                                  法　官　傅可晴
以上為正本係照原本作成。
如不服本判決，應於送達後廿日內，向本院提出上訴狀並表明上
訴理由，如於本判決宣示後送達前提起上訴者，應於判決送達後
廿日內補提上訴理由書（須附繕本）。如委任律師提起上訴者，
應一併繳納上訴審裁判費。
中　　華　　民　　國　　110 　年　　10　　月　　8 　　日
                                  書記官  錢  燕